【裁判字號】    99,消債清,36
【裁判日期】    990408
【裁判案由】    清算
【裁判全文】
臺灣桃園地方法院民事裁定            99年度消債清字第36號
聲 請 人
即債務人  甲○○
上列當事人因消費者債務清理事件聲請清算，本院裁定如下：
    主  文
債務人甲○○自中華民國九十九年四月九日十七時起開始清算程
序。
命司法事務官進行本件清算程序。
    理  由
一、按更生方案未依消費者債務清理條例第59條、第60條規定可
    決時，除有該條例第64條規定之情形外，法院應以裁定開始
    清算程序。消費者債務清理條例第61條定有明文。又法院開
    始清算程序之裁定，應載明其年、月、日、時，並即時發生
    效力。法院裁定開始更生或清算程序後，得命司法事務官進
    行更生或清算程序；必要時，得選任律師、會計師或其他適
    當之自然人或法人一人為監督人或管理人。復為同條例第83
    條第1 項、第16條第1項所明定。
二、查本件債務人聲請更生，前雖經本院裁定開始更生程序在案
    ，惟債務人所提之更生方案，卻始終未能依消費者債務清理
    條例第60條規定獲得視為債權人會議之可決（按本件更生程
    序並未召開債權人會議，故無依同條例第59條規定為債權人
    會議之可決），此為債務人所無從爭執。另本件債務人雖有
    固定薪資收入，有債務人擬定之「更生方案」、財產收入狀
    況說明書等件在卷可佐，惟債務人自陳每月平均收入僅新台
    幣（下同）1 萬8,000 元至2 萬元之間，但所列每月支出達
    1 萬6,400 元（含自用住宅貸款每月應納8,700 元、債務人
    自身及扶養子女1 名之生活費用）。審酌債務人所陳之每月
    支出，若以保留自用住宅需每月支出8,700 元（於聲請更生
    時自用住宅貸款每月需支出14,000元）觀之，債務人與其子
    女每月生活費用僅7,700 元，此情實難認債務人有何過奢或
    不當生活費用之支出，遑論依行政院主計處公告台灣省98年
    每人最低生活費用為9,829 元、未成年子女以最低生活費用
    之6 折為5,897 元等合計之費用；惟債務人提出之更生方案
    係以保留自用住宅為前提，已將每月薪津收入先行扣除應納
    之有擔保貸款，此為保留自己財產之行為，又其清償無擔保
    債權人之債權僅以3 個月為1 期，每期清償1 萬383 元，每
    月清償金額為3,461 元，清償成數僅占無擔保債權額之13％
    ，債務人既要保留自用住宅，清償比例又僅達13％而已，雖
    有不得已之情形，仍屬過低，再衡酌債務人勞工工作年齡尚
    有20餘年，是否有保留自用住宅之必要，亦非無疑，故執行
    更生程序之司法事務官認債務人提出更生方案之條件非為公
    允，尚非無據，本院亦同此認定，本件自不符合得由法院逕
    以裁定認可更生方案之要件。依首揭規定，應裁定開始清算
    程序，並命司法事務官進行本件清算程序，爰裁定如主文。
中    華    民    國    99    年    4     月    8     日
              民事第二庭    法      官  劉克聖
上為正本係照原本作成
本件不得抗告
中    華    民    國    99    年    4     月    8     日
                            書  記  官  吳玉金

司法院資訊處製作；財團法人民間司法改革基金會備份。
